【裁判字號】    99,訴,318
【裁判日期】    990331
【裁判案由】    違反毒品危害防制條例
【裁判全文】
臺灣彰化地方法院刑事判決               99年度訴字第318號
公  訴  人  臺灣彰化地方法院檢察署檢察官
被      告  甲○○
上列被告因違反毒品危害防制條例案件，經檢察官提起公訴（99
年度毒偵字第347 號），於本院準備程序中，被告就被訴事實為
有罪之陳述，經裁定改行簡式審判程序，本院判決如下：
    主  文
甲○○施用第一級毒品，累犯，處有期徒刑壹年貳月。
    犯罪事實
一、甲○○前於民國89年間，因販賣第二級毒品案件，經臺灣高
    等法院臺中分院以91年度上更(一)字第318 號判決判處有期徒
    刑3 年8 月確定；且於90年間，因連續施用第二級毒品案件
    ，經本院以90年度易字第386 號判決判處有期徒刑6 月確定
    ，上開二案之罪，嗣經臺灣高等法院臺中分院以92年度聲字
    第948 號裁定合併定應執行有期徒刑3 年10月確定，業於94
    年1 月19日假釋出監付保護管束，並於94年7 月16日保護管
    束期滿未經撤銷，而視為執行完畢。另其曾於89年3 月間，
    因施用第二級毒品案件，經本院裁定送勒戒處所觀察、勒戒
    後，因無繼續施用毒品傾向，於89年6 月1 日執行完畢釋放
    出所，由臺灣彰化地方法院檢察署檢察官以89年度毒偵字第
    1947號為不起訴處分確定，及於89年7 、8 月間，因施用第
    一、二級毒品案件，經本院裁定送勒戒處所觀察、勒戒後，
    因無繼續施用毒品傾向，於89年11月3 日執行完畢釋放出所
    ，由臺灣彰化地方法院檢察署檢察官以89年度毒偵字第3839
    、4814號為不起訴處分確定。復於前揭觀察勒戒執行完畢釋
    放後5 年內之90年間，因連續施用第二級毒品案件，經本院
    裁定令入戒治處所施以強制戒治，並以90年度毒聲字第3544
    號裁定停止戒治付保護管束，於90年10月16日停止戒治出所
    ，嗣於91年5 月10日保護管束期滿視為強制戒治執行完畢，
    其所犯刑事案件部分，經本院以90年度易字第386 號判決判
    處有期徒刑6 月確定。
二、詎其仍未戒除毒癮，復基於施用第一級毒品海洛因及第二級
    毒品甲基安非他命之犯意，於98年12月22日或23日某時，在
    其位於彰化縣彰化市○○里○○○路69巷9 弄3 號4 樓住處
    ，以將第一級毒品海洛因及第二級毒品甲基安非他命置於玻
    璃球吸食器內，再以火燒烤吸食所產生煙霧之方式，同時施
    用第一級毒品海洛因、第二級毒品甲基安非他命1 次。嗣於
    98年12月25日15時許，在彰化縣彰化市○○路485 巷口前，
    因形跡可疑，為警上前盤查，而查悉其有毒品前科，經其同
    意採集尿液送驗，結果呈嗎啡及甲基安非他命陽性反應，始
    查悉上情。
三、案經彰化縣警察局彰化分局報請臺灣彰化地方法院檢察署檢
    察官偵查起訴。
    理  由
一、按除被告所犯為死刑、無期徒刑、最輕本刑為3 年以上有期
    徒刑之罪或高等法院管轄第1 審案件者外，於前條第1 項程
    序進行中，被告先就被訴事實為有罪之陳述時，審判長得告
    知被告簡式審判程序之旨，並聽取當事人、代理人、辯護人
    及輔佐人之意見後，裁定進行簡式審判程序；除簡式審判程
    序及簡易程序案件外，第1 審應行合議審判，刑事訴訟法第
    273 條之1 第1 項、第284 條之1 分別定有明文。本件被告
    甲○○所涉係死刑、無期徒刑、最輕本刑為3 年以上有期徒
    刑之罪或高等法院管轄第1 審案件以外之罪，並於本院行準
    備程序時就被訴事實為有罪之陳述，本院合議庭依前揭規定
    ，經評議結果，裁定改由受命法官獨任行簡式審判程序。
二、上開犯罪事實，業據被告甲○○於本院審理時坦承不諱，且
    被告為警採集其尿液送驗結果，確呈嗎啡及甲基安非他命陽
    性反應，此有彰化縣警察局彰化分局委託檢驗尿液代號與真
    實姓名對照認證單及詮昕科技股份有限公司於99年1 月15日
    出具之濫用藥物尿液檢驗報告各1 紙附卷可稽，足徵被告之
    自白確與事實相符，堪以採信。本件事證明確，被告上開犯
    行洵堪認定，應依法論科。
三、按修正毒品危害防制條例就施用毒品者，僅於「初犯」及「
    5年後再犯」二種情形，有其追訴條件之限制，即須於初犯
    經觀察、勒戒或強制戒治釋放後，5年內均無施用毒品之行
    為，始能認其前所實施之觀察、勒戒或強制戒治已足遮斷毒
    癮，而得於5年後再犯時，再予適用初犯之規定，重行觀察
    、勒戒等程序；倘5年內已經再犯，被依法追訴處罰，縱其
    第3 次（或第3 次以上）施用毒品之時間在初犯釋放5 年以
    後，與「5 年後再犯」之情形有別，且因已於「5 年內再犯
    」，顯見其再犯率甚高，原實施觀察、勒戒或強制戒治，已
    無法收其實效，而無5 年戒斷期之存在，自無再經觀察、勒
    戒及強制戒治之必要，應由檢察官逕行起訴，此有最高法院
    95年度臺非字第59、65號判決及95年度第7 次刑事庭會議及
    97年度第5 次刑事庭會議決議意旨足供參照。查本件被告前
    於89年3 月間，因施用第二級毒品案件，經本院裁定送勒戒
    處所觀察、勒戒後，因無繼續施用毒品傾向，於89年6 月1
    日執行完畢釋放出所，由臺灣彰化地方法院檢察署檢察官以
    89年度毒偵字第1947號為不起訴處分確定，及於89年7 、8
    月間，因施用第一、二級毒品案件，經本院裁定送勒戒處所
    觀察、勒戒後，因無繼續施用毒品傾向，於89年11月3 日執
    行完畢釋放出所，由臺灣彰化地方法院檢察署檢察官以89年
    度毒偵字第3839、4814號為不起訴處分確定。復於前揭觀察
    勒戒執行完畢釋放後5 年內之90年間，因連續施用第二級毒
    品案件，經本院裁定令入戒治處所施以強制戒治，並以90年
    度毒聲字第3544號裁定停止戒治付保護管束，於90年10月16
    日停止戒治出所，嗣於91年5 月10日保護管束期滿視為強制
    戒治執行完畢，其所犯刑事案件部分，經本院以90年度易字
    第386 號判決判處有期徒刑6 月確定等情，有臺灣彰化地方
    法院檢察署刑案資料查註紀錄表及臺灣高等法院被告前案紀
    錄表各1 份在卷可考，則其再犯本件施用第一、二級毒品犯
    行，按諸前揭說明，即與5 年後再犯之情形有別，自應逕行
    追訴。
四、核被告甲○○所為，係犯毒品危害防制條例第10條第1 項、
    第2 項之施用第一級、第二級毒品罪。其持有毒品之行為，
    意在供己施用，故持有之低度行為，應為施用之高度行為所
    吸收，均不另論罪。被告係將第一級毒品海洛因及第二級毒
    品甲基安非他命混合一起置於玻璃球吸食器內，然後以火燒
    烤其底部使生白煙吸入體內之方法，同時施用第一級毒品海
    洛因及第二級毒品甲基安非他命1 次，係一行為同時觸犯施
    用第一級毒品及施用第二級毒品2 罪名，為想像競合犯，應
    依刑法第55條之規定，從一重之施用第一級毒品罪論處。又
    被告有上開犯罪事實欄所載之前科紀錄，有臺灣高等法院被
    告前案紀錄表、臺灣彰化地方法院檢察署刑案資料查註紀錄
    表各1 份在卷可憑，其於有期徒刑執行完畢後，5 年內故意
    再犯本件有期徒刑以上之罪，為累犯，應依刑法第47條第1
    項之規定加重其刑。爰審酌被告有多次施用毒品之前科，及
    其施用毒品之動機、目的、方法、不知珍惜身體、施用毒品
    所生危害，暨犯後坦承犯行之態度等一切情狀，量處如主文
    所示之刑，以示懲儆。
五、至被告雖稱本件有自首犯罪之情形，惟查被告於98年12月25
    日警詢中係供稱：「我吸食過一、二級毒品海洛因及安非他
    命。我一級毒品係使用海洛因加入香煙內吸食使用，二級毒
    品係使用球型玻璃管，其內放置二級毒品安非他命，其下以
    小火燒烤，使其產生濃煙後，以鼻子吸取濃煙進入體內抵癮
    」，而在被告尿液檢驗結果於99年1 月15日出爐後，被告於
    99年3 月5 日檢察事務官詢問時，始供稱：「（問：何時、
    地施用毒品？）採尿前2-3 天，確實時間忘記了。是在家裡
    施用，施用何種毒品我忘了」、「（你施用毒品的方法如何
    ？）甲基安非他命及海洛因是放在玻璃球內加熱使成煙霧再
    用嘴吸用」、「（為何第一次警詢時你陳述你施用海洛因是
    摻入香煙內吸食？）當時警方是問我”之前”是如何施用海
    洛因，那是我以前的施用方式。但是這一次是跟安非他命加
    在一起施用」，是可知被告於警詢時係向警方供稱其”以前
    ”施用毒品之方式（即第一、二級毒品分別施用），對於本
    案施用毒品之時間、地點、方式等均未自白，並不符合自首
    之要件，附此敘明。
據上論斷，應依刑事訴訟法第273 條之1 第1 項、第299 條第1
項前段，毒品危害防制條例第10條第1 項、第2 項，刑法第11
條前段、第55條、第47條第1 項，判決如主文。
本案經檢察官趙冠瑋到庭執行職務。
中    華    民    國    99    年     3     月    31    日
                        刑事第七庭     法  官  郭麗萍
以上正本證明與原本無異。
如不服本判決應於收受判決後10日內向本院提出上訴書狀，並應
敘述具體理由；其未敘述上訴理由者，應於上訴期間屆滿後20日
內向本院補提理由書（均須按他造當事人之人數附繕本）「切勿
逕送上級法院」。
中    華    民    國    99    年     3     月    31    日
                                       書記官  吳冠慧
附錄本案論罪科刑法條全文：
毒品危害防制條例第10條
施用第一級毒品者，處 6 月以上 5 年以下有期徒刑。
施用第二級毒品者，處 3 年以下有期徒刑。

司法院資訊處製作；財團法人民間司法改革基金會備份。
